【裁判字號】    97,重訴,102
【裁判日期】    970616
【裁判案由】    清償借款
【裁判全文】
臺灣士林地方法院民事判決             97年度重訴字第102號
原      告  華南商業銀行股份有限公司
法定代理人  乙○○
訴訟代理人  丁○○
被      告  管得實業有限公司
兼上一人之
法定代理人  甲○○
被      告  丙○○
上列當事人間清償借款事件，本院於民國97年6 月2 日言詞辯論
終結，判決如下：
    主  文
被告應連帶給付新臺幣仟萬元，及如附表一所示之利息及違約
金。
被告應連帶給付美金壹拾柒萬伍仟壹佰肆拾元，及如附表二所示
之利息及違約金。
訴訟費用新臺幣拾貳萬柒仟壹佰柒拾陸元由被告連帶負擔。
    事實及理由
壹、程序部分
一、本件係因兩造間消費借貸契約之法律關係而生之訴訟，兩造
    已合意由本院為管轄法院，有兩造於民國95年2 月24日簽訂
    之授信契約書（下稱系爭授信契約書）授信共通條款第19條
    （見本院卷第20頁，下稱系爭授信契約條款）在卷為憑。是
    依民事訴訟法第24條規定，本院自有管轄權，合先敘明。
二、被告管得實業有限公司（下稱管得公司）、許翔佑、甲○○
    （下與被告丙○○、管得公司合稱被告，分則逕稱其姓名、
    名稱）經合法通知無正當理由未於言詞辯論期日到場，核無
    民事訴訟法第386 條各款所列情形，爰依原告聲請，由其一
    造辯論而為判決。
貳、實體部分
一、原告起訴主張：（一）管得公司於95年2 月24日，為資金週
    轉需要，欲向伊借款，乃邀同甲○○、丙○○為連帶保證人
    ，約定甲○○、丙○○就管得公司於為連帶保證當時（含過
    去所負尚未清償）及將來對伊所負一切債務，包含新臺幣借
    款、美金墊款，於新臺幣（以下未特別註明為美金者均同）
    5000萬元範圍內，與管得公司連帶對伊負全部清償之責任，
    並簽立系爭授信契約書、保證書（下稱系爭保證書）各1 紙
    ，而分別成立繼續性融資授信契約（下稱系爭契約）及連帶
    保證契約（下稱系爭保證契約）。嗣管得公司於95年3 月6
    日依系爭授信契約向伊借款2500萬元（下稱系爭借款一），
    借款期間自95年3 月6 日起至110 年3 月6 日，約定利息之
    利率則自借款日起，按中華郵政股份有限公司中長期資金運
    用利率加碼年率1.5%按月計付。嗣後隨中華郵政股份有限公
    司中長期資金運用利率調整隨同調整（於96年9 月7 日被告
    遲延時為3.87%） ，還款方式則約為自借款日起，前24個月
    ，於每月6 日支付利息，自第24個月起，本金按三個月為一
    期，平均攤還。管得公司並於96年3 月8 日，依系爭授信契
    約向伊申請動撥借用500 萬元（下稱系爭借款二），約定借
    款期間自96年3 月8 日起至96年9 月8 日，利息之利率則自
    借款日起，按伊現行貨幣市場利率90天期均價利率加碼年率
    2.454%計付（於96年7 月9 日被告遲延時為5.164%）。嗣後
    以貸放日後每滿3 個月之相對日為利率變動調整日，自調整
    日起隨同調整，加減碼幅度不變。還款方式則借款期間按月
    付息，本金到期一次清償。兩造就系爭借款一、二並約定管
    得公司對伊所負之任何一宗債務不依約清償利息時，即喪失
    期限利益，系爭借款一、二均視為全部到期（見系爭授信契
    約條款第6 條第1 款），且除按約定利率計付遲延利息外，
    逾期在6 個月以內部分，按約定利率10% ，逾期超過6 個月
    部分，按約定利率20% 計付違約金（見系爭授信契約條款第
    2 條）。詎管得公司自96年9 月7 日起，即未依約繳付系爭
    借款一之利息，依系爭授信契約條款第7 條第1 款約定，系
    爭借款一應視為全部到期；另系爭借款二之借款期限於96年
    9 月8 日屆至後，被告亦未依約一次清償本金。是伊自得本
    於系爭借款一、二消費借貸契約關係、系爭保證契約關係，
    請求被告連帶給付系爭借款一、二所餘本金3000萬元，及如
    附表一所示之利息及違約金。（二）管得公司另於95年9 月
    18日，依系爭授信契約，向伊申請開發信用狀1 筆，金額為
    美金17萬5140元（下稱系爭借款三），借貸利息之利率則約
    定依押匯日掛牌利率9.2%計付，並約定系爭借款三應於伊按
    開立信用狀實際撥款日後180 天到期，管得公司屆期即應一
    次清償本金，期前則按月計付利息。如到期不依約清償時，
    除按約定利率支付遲延利息外，逾期在6 個月以內部分，按
    遲延利率10% ，逾期超過6 個月部分，按遲延利率20% 計收
    違約金（見系爭授信契約條款第2 條）。詎管得公司於系爭
    借款三於96年1 月19日到期後，尚未能依約清償。伊自得依
    系爭借款三之消費借貸關係、系爭保證契約關係，請求被告
    連帶給付系爭借款三之本金即美金17萬5140元，及如附表二
    所示之利息及違約金等情。並聲明求為判決如主文第1 、2
    項所示。
二、經查，原告主張之事實，已據其提出與所述相符之系爭保證
    書、系爭授信契約書、授信動撥申請書兼借據憑證、開發信
    用狀申請書、匯票、進口到單交易紀錄單、90天期貨幣市場
    利率表、外幣存放款利率掛牌明細表等為證。被告經合法通
    知，未於言詞辯論期日到場，亦未提出準備書狀為任何爭執
    ，堪信原告之主張為真實。
三、按借用人應於約定期限內，返還與借用物種類、品質、數量
    相同之物；遲延之債務，以支付金錢為標的者，債權人得請
    求依法定利率計算之遲延利息，但約定利率較高者，仍從其
    約定利率，民法第478 條、第233 條第1 項分別定有明文。
    又系爭借款一、二、三所定任何一宗債務不依約清償利息時
    ，借款人即喪失期限利益，債務視為全部到期，除應依系爭
    借款約定利率計算遲延利息外，逾期在6 個月以內者，按上
    開利率10% ，超過6 個月者，按上開利率20% 計付違約金，
    此觀諸系爭授信契約條款第2 條、第7 條第1 款自明。經查
    ，管得公司既於96年9 月8 日起未依約繳付系爭借款一之本
    金及利息，依系爭授信契約條款第7 條第1 款，應自其時起
    視為全部到期。而系爭借款二之借款期限已於96年9 月8 日
    到期；系爭借款三之借款期限亦於96年1 月19日到期。被告
    僅繳付系爭借款二之利息至96年7 月8 日，而系爭借款三則
    自原告墊付之日即95年9 月21日起，更從未依約繳付利息。
    從而，原告依系爭借款一、二、三之消費借貸契約關係、系
    爭保證契約關係，請求被告連帶給付系爭借款一、二本金共
    計3000萬元，及如附表一所示之利息及違約金；並請求被告
    連帶給付系爭借款三本金共計美金17萬5140元，及如附表二
    所示之利息及違約金，應屬有據，而應准許。
五、本院並依職權確定本件訴訟費用額32萬7176元（即裁判費32
    萬6776元、公示送達登報費400 元），並諭知由敗訴之被告
    連帶負擔。
六、據上論結，原告之訴為有理由，依民事訴訟法第385 條第1
    項、第85條第2 項、第87條第1 項，判決如主文。
中    華    民    國    97    年    6     月    16    日
                  民事第三庭  審判長法  官  鍾任賜
                                    法  官  施月燿
                                    法  官  王沛雷
以上正本證明與原本無異。
如對本判決上訴，應於判決送達後20日內向本院提出上訴狀。
中    華    民    國    97    年    6     月    17    日
                                    書記官  桂大永


司法院資訊處製作；財團法人民間司法改革基金會備份。
